臺灣板橋地方法院交通事件裁定　　　　 94年度交聲字第945號
原處分機關　交通部公路總局臺北區監理所
異　議　人　甲○○
即受處分人
上列受處分人因違反道路交通管理處罰條例案件，對於交通部公
路總局臺北區監理所民國九十三年五月十二日所為之處分（原處
分案號：北監自裁字裁第40－ZF116599號），聲明異議，本院裁
定如下：
    主  文
原處分撤銷。
    理  由
一、原處分機關以：異議人即受處分人甲○○所有之車牌號碼Ｈ
    Ｆ－五０八二號自用小客車，於民國九十年十一月四日十二
    時十三分許，在國道三號公路廿五公里南，因行車超速違規
    ，經內政部警政署國道公路警察局第六隊依據採證照片逕行
    舉發，依道路交通管理處罰條例第三十三條第一項規定，裁
    處罰鍰新臺幣（下同）六千元。
二、異議意旨略以：異議人甲○○之戶籍於八十六年十一月五日
    日遷移至泰山鄉○○路○段一一五號，再於九十三年三月遷
    至三重市○○路○段二五六號，而登記在異議人名下ＨＦ－
    五０八二號自用小客車，早於八十五年八月中旬左右典當予
    新莊市○○路三一九號中華當鋪（電話：00-00000000），
    典當至今並未駕駛該車輛，亦不清楚該車使用狀況，直至九
    十四年五月十七日收到裁決書方知該車紅單一堆且牌照亦遭
    註銷，異議人現正透過當鋪查該使用人以追究責任之歸屬，
    為此聲明異議，請求撤銷原處分。
三、按汽車行駛於高速公路或設站管制之道路，而不遵管制之規
    定者，處汽車駕駛人新臺幣三千元以上六千元以下罰鍰；汽
    車駕駛人有第三十三條之情形者，除依原條款處罰鍰外，並
    予記違規點數一點，道路交通管理處罰條例第三十三條第一
    項、第六十三條第一項第一款分別定有明文。逕行舉發者，
    應按已查明之資料填註車牌號碼、車輛種類、車主姓名或地
    址，並於通知單上方空白處加註逕行舉發之文字後，由舉發
    機關送達被通知人。又逕行舉發違反道路交通管理事件，經
    汽車所有人依通知單之應到案日期前到案，並告知違規駕駛
    人姓名、身分證統一編號及住址者，處罰機關應即另行通知
    違規駕駛人到案依法處理；逾應到案日期，處罰機關應依本
    條例第八十五條第三項規定處罰該汽車所有人。又違反道路
    交通管理事件，行為人認為舉發之事實與違規情形相符者，
    得於接獲通知單後，親自或委託他人持該通知單，不經裁決
    向指定之處所，逕依裁罰基準執行並繳納罰鍰結案。違反道
    路交通管理事件統一裁罰基準及處理細則（下稱處理細則）
    第十一條第一項第三款、第廿四條、第四十八條第一項分別
    定有明文。揆諸上開處理細則之規定，無非在使逕行舉發之
    違規人（受處分人）得以釐清責任歸屬及得知處罰標準在限
    期內能自動繳納罰款。是受處分人自應先受舉發違反道路交
    通管理事件通知單之通知，始能知悉應到案日期，否則受處
    分人即無從知悉應到案之日期，如主管機關未經合法送達逕
    行裁決，其裁決程序即屬不適法。處理違反道路交通管理事
    件，有關文書送達之程序，依行政程序法之規定，違反道路
    交通管理事件統一裁罰基準及處理細則處理細則第五條定有
    明文；而依行政程序法第七十二條第一項前段規定，送達，
    於應受送達人之住居所、事務所或營業所為之。
四、經查：異議人即受處分人甲○○所有之車牌號碼ＨＦ－五０
    八二號自用小客車，於九十年十一月四日十二時十三分許，
    在國道三號公路廿五公里南，因行車超速違規，經內政部警
    政署國道公路警察局第六隊依據採證照片逕行舉發之事實，
    有內政部警政署國道公路警察局九十年十一月廿三日舉發違
    反道路交通管理事件通知單（下稱舉發通知單）一紙及採證
    照片一幀在卷足憑，其行車超速之違規事實，堪以認定。惟
    按逕行舉發之違反道路交通管理事件，應依行政程序法之規
    定，將舉發通知單送達於被舉發人為裁決處罰之前提要件，
    就本件舉發通知單有無合法送達於異議人乙節，經本院向內
    政部警政署國道公路警察局第六警察隊函詢結果，該隊僅覆
    以「該單因招領逾期遭退回」等語，有該隊九十四年七月六
    日公警六交字第0940671774號函1 件附卷可憑，則本件之舉
    發通知單是否合法送達予異議人顯非無疑，次查，異議人自
    八十六年十一月五日至九十三年三月二日止之戶籍地均設於
    「臺北縣泰山鄉○○村○○路○段一一五號」，此據異議人
    供明在卷，並有戶籍謄本二紙附卷可稽，復觀之本件舉發通
    知單之車主地址欄係記載「臺北縣泰山鄉○○路○段一四二
    巷七弄一號三樓」，並非異議人當時之應受送達處所即上開
    戶籍地，原舉發機關未予詳查，僅依異議人上開車籍登記地
    址寄送通知，亦未查明異議人之實際住居所再次送達，復未
    予以公示送達，是本件之舉發通知單並未合法送達與異議人
    。則原處分機關逕向異議人為裁罰，其處分之程序即難謂無
    瑕疵，並致異議人喪失於收受前開違規通知單後，於指定期
    日前到案告知實際駕駛人之身分資料，以求轉罰該實際駕駛
    人而免除自身罰責之權利；是異議人執上情聲明異議，為有
    理由，應由本院將原處分撤銷，並發回原處分機關，另就本
    件違規通知單踐行法定之送達程序，俟該違規通知單合法送
    達於異議人後，再依法為適當之處置。
據上論斷，應依道路交通案件處理辦法第二十條，裁定如主文。
中　　華　　民　　國　九十四　年　　七　　月　　廿九　日
                  交通法庭  法　官  連 育 群
以上正本證明與原本無異。
如不服本裁定應於送達後五日內向本院提出抗告狀。
                            書記官　蘇 宥 維
中　　華　　民　　國　九十四　年　　七　　月　　廿九　日
